臺灣彰化地方法院民事判決
109年度訴字第1461號
原      告  林錦秀(即黃勇之承受訴訟人)


            黃武雄(即黃勇之承受訴訟人)

            黃冠泓(即黃勇之承受訴訟人)

            黃煜哲(即黃勇之承受訴訟人)

            黃美珍(即黃勇之承受訴訟人)


共      同
訴訟代理人  鄭弘明律師
被      告  何芳美  

訴訟代理人  李進建律師
複代理人    張家豪律師
上列當事人間請求損害賠償事件，原告提起刑事附帶民事訴訟，
經本院刑事庭裁定（108年度附民字第327號）移送前來，本院於
民國110年8月4日言詞辯論終結，判決如下：
    主  文
被告應給付新臺幣10萬元，及自民國108年12月26日起至清償日
止，按年息5%計算之利息予原告公同共有。
原告其餘之訴駁回。
訴訟費用由被告負擔8分之1，餘由原告負擔。
本判決原告勝訴部分得假執行。但被告如以新臺幣10萬元為原告
供擔保後，得免為假執行。
原告其餘假執行之聲請駁回。
    事實及理由
一、按當事人死亡者，訴訟程序在有繼承人、遺產管理人或其他
    依法令應續行訴訟之人承受其訴訟以前當然停止。第168條
    至172條及前條所定之承受訴訟人，於得為承受者，應即為
    承受之聲明。民事訴訟法第168條、第175條分別定有明文。
    查本件訴訟係屬中，原告黃勇於民國110年1月31日死亡，其
    繼承人為林錦秀、黃武雄、黃冠泓、黃煜哲、黃美珍，有戶
    籍謄本在卷可稽，則上開繼承人具狀聲明承受訴訟，應予准
    許。
二、原告起訴主張：
　㈠被告明知其以配偶鐘全忠名義所簽發如附表所示之支票3紙（
    下稱系爭支票），並未遺失，竟基於誣告之犯意，於105年4
    月18日，前往台灣土地銀行員林分行以鐘全忠之名義偽報系
    爭支票遺失，並向台灣票據交換所申請掛失止付，且轉報警
    察局協助偵查侵占遺失物罪嫌，以此方式未指定犯人向警察
    局申告侵占遺失物罪嫌。
  ㈡嗣黃勇分別於105年4月27日、5月27日、5月31日執系爭支票
    向彰化縣埔心鄉農會提示遭退票，隨即遭檢警偵辦侵占遺失
    物罪嫌，後經台灣高等檢察署台中分署以107年度上聲議字
    第924號駁回再議，而不起訴處分確定在案。
　㈢被告上開行為，使黃勇受司法機關刑事上訴追，致黃勇名譽
    受有損害，為此依侵權行為法律關係，請求被告賠償精神慰
    撫金80萬元，並聲明：被告應給付80萬元，及自起訴狀繕本
    送達翌日起至清償日止，按年息5%計算之利息予原告林錦秀
    、黃武雄、黃冠泓、黃煜哲、黃美珍公同共有；願供擔保請
    准宣告假執行。
三、被告則以：
　㈠未指定犯人誣告罪，所保障者為國家社會法益，並未侵及黃
    勇之個人法益，若黃勇主張因被告未指定犯人誣告罪而受有
    精神上損害，應就此部分負舉證責任。
  ㈡況且，系爭支票確有遺失，被告並非謊報票據遺失，即無故
    意誣告黃勇可言等語置辯，並聲明：原告之訴駁回；如受不
    利之判決，願供擔保請准宣告免為假執行。
四、法院之判斷：
　㈠原告主張被告於上揭時地，以系爭支票遺失為由，辦理掛失
    止付，報請警察機關協助偵查侵占遺失物罪嫌；黃勇持有系
    爭支票為付款提示，因掛失而遭退票，並因涉犯侵占遺失物
    罪嫌而遭檢察署偵查，嗣獲不起訴處分確定之事實，業據原
    告提出彰化地檢署105年度偵字第8365號、106年度偵續字第
    25號、臺中高分檢107年度上聲議字第924號不起訴處分書為
    證，且為被告所不爭執，堪信為真實。
　㈡被告雖辯稱系爭支票確有遺失，並非故意誣告黃勇侵占遺失
    物云云。惟查，黃勇亦向彰化地檢署對被告提出刑事誣告告
    訴，檢察官偵查後提起公訴，經本院以108年度易字第420號
    刑事判決認定被告犯未指定犯人之誣告罪，判處有期徒刑6
    月，被告不服提起上訴，再經臺中高分院以109年度上易字
    第1235號刑事判決駁回上訴確定等事實，有上開刑事判決書
    在卷可稽，是被告上開所辯，不足採信。
　㈢按因故意或過失，不法侵害他人之權利者，負損害賠償責任
    。故意以背於善良風俗之方法，加損害於他人者亦同；不法
    侵害他人之身體、健康、名譽、自由、信用、隱私、貞操，
    或不法侵害其他人格法益而情節重大者，被害人雖非財產上
    之損害，亦得請求賠償相當之金額，民法第184條第1 項、
    第195條第1項前段分別定有明文。復按行為人故意虛構事實
    ，向司法機關為犯罪之訴追，致他人名譽、信用受有損害者
    ，係利用司法機關有追訴犯罪之職權，以侵害他人權利，自
    屬侵權行為（最高法院87年度台上字第2502號判決參照）。
    被告明知系爭支票並未遺失，竟欲使之不兌現，以遺失為由
    申請掛失止付而誣告之行為，使黃勇以侵占遺失物被告身分
    受刑事偵查及應訊，確有貶損黃勇之社會評價，侵害其名譽
    一事，亦足認定。從而，原告依上開侵權行為之法律關係，
    請求被告賠償黃勇因此所受之非財產上損害，自屬有據。本
    院審酌黃勇及被告之身份、地位、經濟情況，以及黃勇所受
    痛苦之程度，認為原告請求被告賠償非財產上損害80萬元，
    尚屬過高，應酌減為10萬元為適當。
　㈣綜上所述，原告依侵權行為法律關係，請求被告賠償非財產
    上損害10萬元，及自起訴狀繕本送達翌日即108年12月26日
    起至清償日止，按年息5%計算之法定遲延利息，為有理由，
    應予准許。至原告逾此範圍所為之請求，則無理由，應予駁
    回。
五、原告陳明願供擔保聲請宣告假執行，惟核其勝訴部分，所命
    給付之金額未逾50萬元，應依職權宣告假執行。被告陳明願
    供擔保聲請免為假執行，於原告勝訴部分核無不合，爰酌定
    相當擔保金額准許之。至原告敗訴部分，其假執行之聲請，
    即失所依據，應併予駁回。
六、本件事證已臻明確，兩造其餘主張陳述及舉證，經審酌與判
    決結果不生影響，爰不另一一論述，附此敘明。
七、訴訟費用負擔之依據：民事訴訟法第79條。

中　　華　　民　　國　　110 　年　　8 　　月　　18　　日
                  民事第一庭    法　官　施錫揮
以上正本係照原本作成。
如對判決上訴，應於判決送達後20日內向本院提出上訴狀。如委
任律師提起上訴者，應一併繳納上訴審裁判費。
中　　華　　民　　國　　110 　年　　8 　　月　　18　　日
                                書記官　顏麗芸
附表：
編號 票號 面額(新臺幣) 付款銀行  1 ABM0000000 30萬元 台灣土地銀行員林分行  2 ABM0000000 40萬元 台灣土地銀行員林分行  3 ABM0000000 45萬元 台灣土地銀行員林分行